【裁判字號】    98,交聲,146
【裁判日期】    980527
【裁判案由】    違反道路交通管理處罰條例
【裁判全文】
臺灣宜蘭地方法院交通事件裁定         98年度交聲字第146號
移送  機關  交通部公路總局臺北區監理所宜蘭監理站
異  議  人
即受處分人  甲○○
上列受處分人因違反道路交通管理處罰條例案件，對於交通部公
路總局臺北區監理所宜蘭監理站於民國98年3月12日所為之宜監
字第裁43-AEX705070號裁決處分，聲明異議，本院裁定如下：
    主  文
異議駁回。
    理  由
一、原處分機關係以：異議人即受處分人甲○○駕駛車牌號碼56
    2-EM號營業一般小客車，於民國98年1月19日19時13分許，
    行經臺北市○○街52巷，該巷為由西往東之單行道，異議人
    竟未依遵行方向，以由東往西駛入該巷內，經臺北市政府警
    察局南港分局玉成派出所警員當場攔停製單舉發。嗣經原處
    分機關依道路交通管理處罰條例第45條第1款之規定，裁處
    新臺幣（下同）900元罰鍰，並依同條例第63條第1項第1款
    規定記違規點數1點。
二、聲明異議意旨略以：異議人由南行駛向北左轉玉成街52巷，
    並未發現有禁止進入標誌，且玉成街52巷接中坡北路出口有
    設置紅綠燈號誌管制該路口，倘若玉成街52巷係單行道就不
    會在該處設置紅綠燈，為此聲明異議，請求撤銷原處分等語
    。
三、按駕駛人駕駛汽車，應遵守道路交通標誌、標線、號誌之指
    示，道路交通安全規則第90條定有明文。又按汽車駕駛人如
    不按遵行之方向行駛者，處600元以上1,800元以下罰鍰；有
    前開情形者，記違規點數1點，道路交通管理處罰條例第45
    條第1款、第63條第1項第1款分別定有明文。
四、經查：
  (一)異議人於98年1月19日19時13分許，駕駛車牌號碼562-EM號
    營業一般小客車，由東往西方向行駛臺北市○○街52巷之事
    實，有臺北市政府警察局舉發違反道路交通管理事件通知單
    1份在卷可稽（見本院卷第5頁），復為異議人所不爭執，堪
    認屬實。
  (二)異議人雖以前詞置辯。然查：
  2.證人呂明昆即臺北市政府警察局南港分局玉成派出所警員於
    本院訊問時證述：「（問：《提示舉發違反道路交通管理事
    件通知單》本案是否你舉發的？）是。（問：請陳述當時舉
    發情形？）於98年1月19日下午7時13分，我和另一名同事在
    玉成街52巷與中坡北路口執行交通取締勤務，當時我站在該
    路口看見異議人開562-EM之計程車從玉成街52巷東往西的方
    向開過來，我就攔停異議人舉發，因為玉成街52巷是單行道
    。…（問：有無攜帶現場照片？）我有錄製現場環境，庭呈
    光碟1片。（問：玉成街52巷係單行道之相關禁制指示標誌
    設置在何處？）在玉成街52巷的右側巷口，是禁止進入的標
    誌，至於詳細的標誌設置情形要看今日庭呈之光碟片。（問
    ：本案玉成街52巷巷口右側的禁止進入的標誌，在異議人違
    規之前是否已經設置？）是。（問：玉成街52巷與中坡北路
    口的單行道標線及指示標誌是否在異議人違規前就已經設置
    了？）是。…（問：98年1月19日19時13分有無就本案進行
    採證？）…因為標誌現場本來就有設置，…單行道的標誌是
    設置在中坡北路與玉成街52巷口，在玉成街52巷口有1個禁
    制標誌。」等語明確（見本院卷第19頁至第20頁），並有證
    人呂明昆當庭繪製現場圖1紙在卷可稽（見本院卷第26頁）
    ，且經本院當庭勘驗證人呂明昆所提出之現場光碟，顯示在
    臺北市○○街與玉成街52巷口右側確實有設置禁止進入、禁
    止右轉之圓形禁制標誌2個，而在該巷口地面亦有劃設白色
    實線之停止線，並標示「停」字，另在臺北市○○○路與玉
    成街52巷口左側確實有設置單行道之方形標誌，地面則繪製
    有道路遵行方向標誌，此有本院勘驗筆錄1份及照片9張在卷
    足憑（見本院卷第20頁至第21頁、第28頁至第32頁）。而異
    議人使用道路本應注意沿線道路各項號誌、標線之設置，依
    指示小心行駛，以維護自身及其餘參與道路活動者之安全，
    倘依異議人所自承其於98年1月19日19時13分許，駕駛車牌
    號碼562-EM號營業一般小客車係沿臺北市○○街由南往北方
    向行駛左轉進入玉成街52巷，則異議人於左轉時縱無法看見
    該巷口右側設置之禁制標誌，但應仍可看見該巷口地面所劃
    設之白色實線停止線及「停」標字，該標線、標字清晰可辨
    ，明確禁止車輛進入，並無難以窺見之情形，異議人即應注
    意並予遵守，自不能因異議人一己之疏忽，而解免其應負之
    違規責任，故異議所辯依其行進方向，未看到交通標誌、標
    線等語，不足採信。
  2.至於異議人辯稱：臺北市○○街52巷接中坡北路出口有設置
    紅綠燈號誌管制該路口，顯見玉成街52巷非單行道等語。然
    臺北市○○街52巷與中坡北路岔路口號誌設置目的，係用以
    管制臺北市○○○路之交通，並非用以管制臺北市○○街駛
    入該街52巷之交通，此業經證人呂明昆於本院訊問時證述明
    確（見本院卷第21頁），並有證人呂明昆當庭繪製現場圖1
    紙在卷可稽（見本院卷第26頁），復經本院當庭勘驗證人呂
    明昆所提出之現場光碟無訛，是異議人仍以前詞置辯，亦不
    足採。
五、綜上所述，本件異議人駕駛營業一般小客車確有未依遵行方
    向行駛之違規情事，則原處分機關依道路交通管理處罰條例
    第45條第1款、第63條第1項第1款之規定，裁處900元罰鍰，
    並記違規點數1點，於法並無違誤或不當之處。是本件異議
    為無理由，應予駁回。
六、據上論斷，應依道路交通管理處罰條例第87條第2項、道路
    交通案件處理辦法第19條，裁定如主文。
中    華    民    國    98    年    5    月    27    日
                  交通法庭  法  官  蘇錦秀
以上正本證明與原本無異。
如不服本裁定，應於裁定送達後5日內向本院提出抗告狀（須附
繕本）。
                            書記官  劉晨輝
中    華    民    國    98    年    6     月    1     日


司法院資訊處製作；財團法人民間司法改革基金會備份。
